臺灣板橋地方法院刑事判決　　　　　　　 96年度訴字第507號
公　訴　人　臺灣板橋地方法院檢察署檢察官
被　　　告　乙○○
選任辯護人　舒建中律師
上列被告因毒品危害防制條例案件，經檢察官提起公訴（96年度
偵續字第68號），本院判決如下：
    主  文
乙○○無罪。
    理  由
一、公訴意旨略以：被告乙○○明知海洛因係毒品危害防制條例
    公告之第一級毒品，甲基安非他命類經行政院衛生署公告禁
    止輸入、製造及寄藏第二級毒品，亦屬藥事法所稱之禁藥，
    不得擅自持有。竟於民國94年7 月7 日凌晨，在臺北縣中和
    市○○路155 號2 樓住處內，明知真實姓名年籍不詳綽號「
    阿成」之成年男子所寄放之物品係第一級毒品海洛因14包（
    共毛重7.45公克）、及禁藥（即第二級毒品）甲基安非他命
    （起訴書誤載為「安非他命」）7 包（共毛重80.35 公克）
    ，仍代為保管而同時持有上開毒品海洛因及寄藏上開禁藥甲
    基安非他命。嗣於94年7 月7 日上午11時10分許，為警持搜
    索票在上址查獲，並扣得前開第一級毒品海洛因14包、第二
    級毒品甲基安非他命7 包。因認被告乙○○所為，係犯毒品
    危害防制條例第11條第1 項之持有第1 級毒品罪嫌、藥事法
    第83條第1 項之寄藏禁藥罪嫌。
二、按犯罪事實應依證據認定之，無證據不得認定犯罪事實；又
　　不能證明被告犯罪應諭知無罪之判決，刑事訴訟法第154 條
    第2 項、第301 條第1 項分別定有明文。又刑事訴訟法上所
    謂認定犯罪事實之證據，係指足以認定被告確有犯罪行為之
    積極證據而言，該項證據自須合於被告犯罪事實之認定，始
    得採為斷罪資料。至認定犯罪事實所憑之證據，雖不以直接
    證據為限，間接證據亦包括在內，然而無論直接證據或間接
    證據，其為訴訟上之證明，均須達於通常一般之人均不致有
    所懷疑，而得確信其為真實之程度者，始得據為有罪之認定
    ，倘其證明尚未達到此一程度，而有合理之懷疑存在，致使
    無從形成有罪之確信，根據「罪證有疑，利於被告」之證據
    法則，即不得遽為不利被告之認定，此有最高法院29年上字
    第3105號判例意旨及76年度台上字第4986 號 判例意旨可資
    參照。
三、公訴人認被告乙○○涉有毒品危害防制條例第11條第1 項持
    有第一級毒品罪、藥事法第83條第1 項之寄藏禁藥罪嫌，無
    非以上揭事實，業據被告於警詢及偵查中自白在卷，且有證
    人丙○○於偵查中之證述，並有海洛因14包、甲基安非他命
    7 包、海洛因、甲基安非他命初步檢驗照片1 張、查獲照片
    4 張、基隆市政府警察局搜索票、搜索扣押筆錄、扣押物品
    目錄表各1 件，為其論據。訊之被告固坦承警方有於前揭時
    地查扣上開第一級毒品海洛因、禁藥甲基安非他命之事實，
    惟堅決否認有何持有第一級毒品罪、寄藏禁藥罪嫌之犯行，
    並辯稱：伊與丙○○同居在上開住處，並育有一子，扣案之
    海洛因、甲基安非他命均是丙○○的，當初是因擔心丙○○
    負擔刑責，才編出一個叫「阿成」的人，而伊返家後有將編
    述「阿成」的事告訴丙○○，所以丙○○才會在偵查中為同
    一陳述，事實上該等毒品、禁藥均非伊所持有、受寄藏等語
    。經查：
  (一)被告乙○○於94年7 月7 日上午11時10分許，在臺北縣中和
    市○○路155 號2 樓住處，為基隆市政府警察局持搜索票查
    獲白粉14包、及白色透明結晶7 包之事實，迭據被告於警詢
    及偵審中坦承不諱（見94年偵字第11710 號偵查卷第12頁至
    第14頁、第30頁、第52頁、本院卷第43頁），並經證人即被
    告之妹甲○○、證人即被告之同居人丙○○於本院審理時證
    述在卷（見本院卷第100 頁至第106 頁），並有本院94年聲
    搜字第1942號搜索票影本、基隆市警察局刑警隊搜索扣押筆
    錄影本及基隆市警察局扣押物品目錄表影本各一件附卷可稽
    ，而該等白粉、白色透明結晶經分別送法務部調查局、內政
    部警政署刑事警察局鑑定結果，各認白粉均含第一級毒品海
    洛因成分（合計淨重4.95公克，空白裝重3.48公克）；白色
    透明結晶檢出第二級毒品甲基安非他命（Methamphetamine
    ）成分（總毛重80.44 公克，包裝塑膠袋總重約5.47公克，
    驗後總毛重80.34 公克《從編號Ａ淨重15.56 公克中，取
    0.10公克鑑定用罄，餘15.46 公克》），有法務部調查局94
    年9 月22日調科壹字第060010216 號鑑定通知書、94年8 月
    18日刑鑑字第0940108155號鑑定書各一件在卷可憑，足徵該
    案扣案之白粉、白色透明結晶分別係第一級毒品海洛因、禁
    藥即第二級毒品甲基安非他命無訛。又該等白色透明結晶經
    鑑定結果係屬甲基安非他命，已如前述，起訴書記載為「安
    非他命」，顯係誤載，附此敘明。
  (二)前揭查扣之第一級毒品海洛因、禁藥即第二級毒品甲基安非
    他命，均係證人丙○○所有，已據證人丙○○於本院審理時
    證述在卷（見本院卷第104 頁至第106 頁），而上開臺北縣
    中和市○○路155 號2 樓，係被告乙○○與證人丙○○同居
    之處所一節，亦經被告乙○○於本院審理時陳明在卷（見本
    院卷第112 頁），核與證人甲○○、丙○○於本院審理時證
    述之情節相符（見本院卷第102 頁、第105 頁），且上開搜
    索票之搜索地點雖係上開被告乙○○住處，然受搜索人為證
    人丙○○，亦有前開搜索票影本可稽，可徵證人丙○○始為
    警方所疑為持有毒品、禁藥之人，且證人丙○○確有出入上
    開被告乙○○住處，益徵被告乙○○辯稱該等扣案毒品、禁
    藥係證人丙○○所有，非無可採。是自難僅以該等扣案之毒
    品、禁藥係在上開被告乙○○住處查扣，遽認該等毒品、禁
    藥係被告乙○○所持有、寄藏。
  (三)又上開扣案之海洛因、甲基安非他命係綽號「阿成」之不詳
    真實姓名年籍男子所寄藏一節，固據被告乙○○於警詢及偵
    查中陳述在卷（見偵查卷第12頁、第14頁、第30頁、第52頁
    ），並經證人丙○○於偵查中證述在卷（見偵查卷第43頁）
    ，然依被告乙○○於警詢及偵查中所述，該綽號「阿成」之
    男子係丙○○之友人，「阿成」與丙○○係於寄藏當日先同
    時前來其住處施用毒品（見偵查卷第12頁、第14頁、第30頁
    ），而證人丙○○則證稱：「（問：毒品何人所有？）不是
    我的，有一個叫阿成在搜索的那一天凌晨要來找乙○○，好
    像吳女要跟阿成買毒品，因為我那天要去找吳女要看我們的
    小孩，在樓下就看到阿成」、「只知道阿成拿一堆毒品給她
    （被告乙○○）」等語（見偵查卷第43頁），關於該「阿成
    」究係被告乙○○或證人丙○○之友人、「阿成」於前揭時
    間到達被告乙○○住處之目的為何、寄藏情形所述不一，所
    述證言已非無疑。又證人丙○○上開偵查中之證詞係具結後
    所為，其明知翻異該等證詞將使其承擔偽證罪責，猶仍於本
    院審理時否認上開偵查中之證詞，而自承該等扣案之海洛因
    、甲基安非他命係其所有，自以其於本院審理時所述較為可
    採，是證人丙○○上開偵查中之證詞，即難憑為不利於被告
    之認定。再參以證人甲○○於本院審理時證稱：「（問：是
    否知道妳姐姐即被告的安非他命、吸食器、夾鏈袋及在被告
    房間查獲的海洛因、安非他命、電子秤、吸食器、塑膠分裝
    夾鏈袋等為何人所有？）應該是被告男友丙○○的。我記得
    那天晚上被告男友丙○○有來台北市○○市○○路155 號2
    樓我們家，當天我只有看到丙○○，沒有其他人來我家，之
    後我去睡覺了」、「（問：丙○○有個朋友叫做阿成，你是
    否知悉？）我不知道。應該沒有這個人」等語（見本院卷第
    100 頁），可見該綽號「阿成」之人自始至終未曾真正出現
    過，究竟有無該人亦非無疑，是被告乙○○辯稱伊於警詢及
    偵查中是為了避免證人丙○○刑責，才說該等毒品係「阿成
    」所有云云，尚屬情理之內，非無可採。
四、綜上所述，被告既於本院否認犯罪，公訴人所指證據尚難為
    不利被告之認定；此外，復查無其他積極證據足資證明被告
    確有公訴人指訴之毒品危害防制條例第11條第1 項持有第一
    級毒品罪、藥事法第83條第1 項之寄藏禁藥罪嫌犯行，應屬
    不能證明被告犯罪，揆諸首揭說明，自應為被告無罪之諭知
    。
據上論斷，應依刑事訴訟法第301 條第1項，判決如主文。
本案經檢察官張誌洋到庭執行職務。
中　　華　　民　　國　　96　　年　　8　　月　　28 　　日
                  刑事第五庭    審判長法　官  陳坤地
                                      法  官  許映鈞
                                      法  官  李麗珠
上列正本證明與原本無異。
如不服本判決，應於送達後十日內敘明上訴理由，向本院提出上
訴狀
                                      書記官  林政良
中　　華　　民　　國　　96　　年　　8 　　月　　28　　日
